【裁判字號】    95,上訴,2629
【裁判日期】    951207
【裁判案由】    毒品危害防制條例
【裁判全文】
臺灣高等法院臺中分院刑事判決        95年度上訴字第2629號
上  訴  人  臺灣臺中地方法院檢察署檢察官
被      告  甲○○
                    現另案在臺灣臺中監獄臺中分監執行中
上列上訴人因被告違反毒品危害防制條例案件，不服臺灣臺中地
方法院95年度訴字第2637號中華民國95年9月13日第一審判決 （
起訴案號：臺灣臺中地方法院檢察署95年度毒偵字第3546號），
提起上訴，本院判決如下：
    主  文
原判決撤銷。
甲○○連續施用第一級毒品，處有期徒刑拾月。
    事  實
一、甲○○前於民國93年間因施用第一級、第二級毒品案件，經
    依臺灣臺中地方法院93年度毒聲字第1253號裁定送勒戒處所
    觀察、勒戒後，認有繼續施用毒品之傾向，再依同院93年度
    毒聲字第1549號裁定令入戒治處所強制戒治，嗣於94年6月1
    4日因無繼續強制戒治之必要而執行完畢， 並於同日釋放。
    又於95年間因施用第一級毒品案件，經同院於 95年4月24日
    以95年度訴字第674號判處有期徒刑10月確定 （現執行中）
    。猶不知悔改，於前開強制戒治執行完畢釋放後 5年內前案
    宣示判決後，又基於施用第一級毒品之概括犯意，於 95年4
    月25日起至同年6月26日某時止、同年6月29日某時，在臺中
    巿西屯區龍潭里龍洋巷 8號住處、臺中巿中華路附近公廁內
    ，先後多次以將第一級毒品海洛因摻水置於注射針筒中施打
    靜脈血管之方式，施用第一級毒品海洛因。嗣先後於 95年6
    月27日下午15時46分、95年6月30日下午8時12分許分別在臺
    中巿西屯區○○路○段125號及上開其住處經警查獲，並均採
    其尿液送驗，均呈現嗎啡陽性反應，而查悉上情。
二、案經臺中巿警察局第六分局報請臺灣臺中地方法院檢察署檢
    察官偵查起訴。
    理  由
一、訊據被告甲○○坦承上開犯罪事實不諱，經先後 2次採其尿
    液送驗結果，均呈現嗎啡陽性反應，有銓析科技股份有限公
    司95年7月17日濫用藥物尿液檢驗報告2及委託鑑驗尿液代號
    與真實姓名對照表等在卷可證，足見其自白確與事實相符。
    又被告前於93年間因施用第一級、第二級毒品案件，經依臺
    灣臺中地方法院93年度毒聲字第1253號裁定送勒戒處所觀察
    、勒戒後，認有繼續施用毒品之傾向，再依同院93年度毒聲
    字第1549號裁定令入戒治處所強制戒治，嗣於 94年6月14日
    因無繼續強制戒治之必要而執行完畢，並於同日釋放等情，
    有臺灣高等法院被告前案紀錄表 1份在卷可徵，其於前開觀
    察、勒戒執行完畢釋放後 5年內，復犯施用毒品之罪，依毒
    品危害防制條例第23條第2項規定，應予依法論科。
二、按被告行為後，刑法及刑法施行法業於94年2月2日總統以華
    總一義字第09400014901號令修正公布，並於 95年7月1日施
    行（下稱新刑法，修正前刑法下稱舊刑法），參酌最高法院
    95年5月23日刑事庭第8次會議決議，新刑法第2條第1項之規
    定，係規範行為後法律變更所生新舊法律比較適用之準據法
    ，於新刑法施行後，應適用新刑法第2條第1項之規定，為「
    從舊從輕」之比較。查此次刑法第56條連續犯之規定已經修
    正刪除，則被告之犯行，因行為後新法業已刪除連續犯之規
    定，此刪除雖非犯罪構成要件之變更，但顯已影響行為人刑
    罰之法律效果，自屬法律有變更，依新法第2條第1項規定，
    比較新、舊法結果，即雖依據修正前刑法第56條之規定，得
    加重其刑至2分之1，但依據新法，因刑法連續犯之規定已被
    刪除，則應依其行為之次數定犯罪之罪數，後再依刑法第51
    條之規定為數罪併罰定其應執行刑。以本案被告多次施用第
    一級毒品海洛因之情節觀之，被告行為後廢除連續犯之法律
    不利於被告，仍應適用較有利於被告之行為時法律即舊法論
    以連續犯。再者，此次刑法第11條亦有修正，惟分別比較新
    、舊法結果，對被告之法律效果並無不同，應依被告之行為
    時法律即舊法論處。又按海洛因係毒品危害防制條例第2 條
    第2項第1款所規定之第一級毒品，不得非法持有、施用，被
    告違反上開規定，非法持有進而施用海洛因，核被告所為，
    係犯毒品危害防制條例第10條第1 項之施用第一級毒品罪。
    被告非法持有第一級毒品之低度行為，已為其非法施用第一
    級毒品之高度行為所吸收，不另論罪。被告多次施用第一級
    毒品海洛因之犯行，時間密接，均以針筒注射方式施用，而
    觸犯構成要件相同之罪名，顯係基於概括犯意反覆而為，自
    應依修正前刑法第56條規定，論以一罪，並加重其刑。被告
    自95年4月25日起至同年6月27日止多次施用海洛因之犯行，
    與本件檢察官起訴部分，有裁判上一罪之連續犯關係，應為
    起訴效力所及，本院自得併予審理，附此敘明。
三、原審對被告論罪科刑，固非無見，惟原審就被告自95年4月2
    5日起至95年6月27日止之連續施用第一級毒品犯行，未及併
    予審判，尚有未洽。檢察官提起上訴，請求將被告此部分犯
    行併予審理，為有理由，自應由本院將原判決予以撤銷改判
    。至檢察官上訴指摘原審就被告 95年4月24日之施用第一級
    毒品犯行，未及併予審判，難認允當云云，惟被告前因施用
    第一級毒品罪，經臺灣臺中地方法院於 95年4月24日以95年
    度訴字第674號判處有期徒刑 10月確定，有臺灣高等法院被
    告前案紀錄表1份在卷可稽，則被告於95年4月24日之施用第
    一級毒品犯行，為該案確定判決效力所及，自無從再予以論
    罪科刑，檢察官此部分上訴意旨尚屬無據，併此敘明。爰審
    酌被告之素行非佳，且前因施用毒品之犯行，經觀察、勒戒
    執行完畢釋放，竟未戒絕而再犯本案施用第一級毒品海洛因
    犯行，無視國家對於國民健康維護所投注之資源，仍恣意戕
    害自身健康，又被告犯後坦承犯行，態度良好等一切情狀，
    量處如主文第2項所示之刑。
四、另臺灣臺中地方法院檢察署以95年度毒偵字第4930號略以被
    告於 95年7月14日11時31分以前4、5日內之某時點，在不詳
    地點施用第一級毒品 1次，認此部分犯行與本案之犯行，屬
    於包括一罪之集合犯，為本案起訴效力所及而移送併辦云云
    。惟按刑法第56條連續犯之規定業於94年2月2日修正公布刪
    除，並於95年7月1日施行，而依新法對於上開反覆實施犯罪
    模式之對應處置，除合於「接續犯」或「包括一罪」之情形
    外，則僅能依數罪併罰之規定個別處斷。依最高法院86年臺
    上字第3295號判例意旨，數行為於同時同地或密切接近之時
    地實施，侵害同一之法益，各行為之獨立性極為薄弱，依一
    般社會健全觀念，在時間差距上，難以強行分開，在刑法評
    價上，以視為數個舉動之接續施行，合為包括之一行為予以
    評價，較為合理，方屬接續犯之範疇，足見「接續犯」之成
    立，係以時、空密接性為前提要件，即透過對於同一法益之
    同種類侵害行為繼續不間斷之實行，業已稀釋個別行為之獨
    立性，致使刑法評價時將之視為單一、整體之犯罪行為，以
    符合社會一般人對於行為概念之認知，並與行為人之犯罪目
    的相互結合；至於學理上「包括一罪」概念中，與施用毒品
    之犯罪型態較有關聯者，應屬「集合犯」之態樣，此即依一
    般社會通念，特定犯罪行為具有反覆實施之特性，立法者於
    制定刑罰法律之初，亦已認知該種行為類型之反覆性，而有
    意藉由法條中客觀構成要件之行為要素，涵括上開具有反覆
    實施特性之數個犯罪行為，仍僅接受一次刑法之評價為已足
    ；然施用毒品犯罪，或為零星偶一之施用，是自難認立法者
    於制定刑罰法律之初，已認知該種行為類型之反覆性，且有
    意藉由法條中客觀構成要件之行為要素，涵括上開具有反覆
    實施特性之數個犯罪行為。基上，多次施用毒品犯罪之行為
    ，當無論以「集合犯」之餘地，此時則應回歸一般刑法上行
    為單、複數之認定，而予論罪科刑，較稱妥適。本件觀諸併
    案部分即被告 95年7月14日11時31分以前4、5日內之某時點
    施用海洛因之犯行距起訴部分即 95年6月29日之施用時點，
    已逾 2週以上，該次犯行與經起訴論罪部分之犯行間，明顯
    可分而具有獨立性，自核與前揭最高法院86年臺上字第3295
    號判例所稱「數行為於同時同地或密切接近之時地實施」之
    特性並不相符，已難認合於「接續犯」之前提要件，且亦不
    能依「集合犯」逕將被告上開施用海洛因之犯行論以「包括
    一罪」。故檢察官移送併案審理部分之被告所為，既應依新
    法處斷，而其該次施用海洛因之犯行亦應評價為獨立行為，
    自當論以數罪而分論處罰，故上訴為無理由，應予駁回。移
    送併辦部分，本院無從併予審究，應退由檢察官另行處理。
據上論斷，應依刑事訴訟法第369條第1項前段、第364條、第299
條第1項前段，毒品危害防制條例第10條第1項，刑法第2條第1項
、修正前刑法第11條、第56條，判決如主文。
本案經檢察官乙○○到庭執行職務。
中    華    民    國    95    年    12    月    7     日
              刑事第七庭  審判長法  官  林  榮  龍
                                法  官  黃  日  隆
                                法  官  鄭  永  玉
上列正本證明與原本無異。
如不服本判決應於收受送達後十日內向本院提出上訴書狀，其未
敘述上訴之理由者並得於提起上訴後十日內向本院補提理由書（
均須按他造當事人之人數附繕本）。
                                書記官    瑞  芳
中    華    民    國    95    年    12    月    8     日
                                                      Ｆ


司法院資訊處製作；財團法人民間司法改革基金會備份。
